【裁判字號】    97,易,933
【裁判日期】    970630
【裁判案由】    詐欺
【裁判全文】
臺灣板橋地方法院刑事判決               97年度易字第933號
公  訴  人  臺灣板橋地方法院檢察署檢察官
被      告  乙○○
                    役所：馬祖.
上列被告因詐欺案件，經檢察官提起公訴（97年度偵字第3266號
），本院以簡式審判程序審理，判決如下：
    主  文
乙○○幫助犯詐欺取財罪，處有期徒刑參月，如易科罰金，以新
臺幣壹仟元折算壹日。
    事實及理由
一、本件係依刑事訴訟法第273 條之1 第1 項規定，以簡式審判
    程序審理，合先敘明。
二、本案除就被告係於民國96年5 月間某日，在其臺北縣蘆洲市
    ○○路368 巷7 號1 住處附近交付，應予補充外，其餘之犯
    罪事實及證據，引用附件檢察官起訴書之記載，證據部分，
    並補充被告於本院審理時之自白。
三、核被告乙○○所為，係犯刑法第30條第1 項前段、第339 條
    第1 項之幫助詐欺取財罪。其以一個幫助行為，使正犯得以
    詐欺2 個被害人，侵害2 個被害人之財產法益，屬一行為觸
    犯數罪名之想像競合犯，應從一重處斷。被告係以幫助他人
    詐欺之意思，參與犯罪構成要件以外之行為，為詐欺取財罪
    之幫助犯，依刑法第30條第2 項之規定減輕其刑。爰審酌被
    告素行，其提供帳戶幫助他人犯罪，致使真正犯罪者難以查
    獲，助長社會歪風，危害社會治安程度，惟並未直接參與詐
    欺取財犯行，情節顯較正犯輕微，暨其犯罪之手段、素行、
    智識程度、犯後態度等一切情狀，量處如主文所示之刑，並
    諭知易科罰金之折算標準。
據上論斷，應依刑事訴訟法第273 條之1 第1 項、第299 條第1
項前段、第310 條之2 、第454 條第2 項，刑法第339 條第1 項
、第55條、第30條第1 項前段、第2 項、第41條第1 項前段，刑
法施行法第1 條之1 ，判決如主文。
本案經檢察官吳文正到庭執行職務。
中    華    民    國    97    年    6     月    30    日
                        刑事第5 庭法  官  黎錦福
上列正本證明與原本無異。
如不服本判決，應於判決送達後10日內敘明上訴理由，向本院提
出上訴狀（應附繕本），上訴於臺灣高等法院。
                                  書記官  蔡麗春
中    華    民    國    97    年    6     月    30    日
附錄本案論罪科刑法條：
中華民國刑法第339條
（普通詐欺罪）
意圖為自己或第三人不法之所有，以詐術使人將本人或第三人之
物交付者，處5 年以下有期徒刑、拘役或科或併科1 千元以下罰
金。
以前項方法得財產上不法之利益或使第三人得之者，亦同。
前二項之未遂犯罰之。
.........................................................
附件：
臺灣板橋地方法院檢察署檢察官起訴書
                                       97年度偵字第3266號
    被      告  乙○○  男  20歲（民國○○年○月○○日生）
                        籍設臺北市○○區○○街26號
                        現居臺北縣蘆洲市○○路368巷7號11
                            樓
                        國民身分證統一編號：Ｚ000000000號
上列被告因詐欺案件，已經偵查終結，認應該提起公訴，茲將犯
罪事實及證據並所犯法條分敘如下：
        犯罪事實
一、乙○○明知社會上詐騙案件層出不窮，並可預見將自己之銀
    行帳戶存摺、金融卡及密碼提供他人使用，恐遭利用作為人
    頭帳戶，作為詐欺集團匯款之用。詎其基於幫助他人詐欺取
    財之未必故意，於民國96年8 月2 日前之不詳時間，在不詳
    地點，將其在中華郵政股份有限公司蘆洲中山路郵局開立之
    帳號0000000-0000000 號帳戶（下稱上開帳戶）之存摺、金
    融卡、密碼等物，交付予真實年籍姓名不詳之成年人使用。
    嗣該真實年籍姓名不詳之成年人所屬之詐欺集團取得上開帳
    戶之存摺、金融卡、密碼等物後，即基於詐欺犯意，於96年
    8 月2 日，先後撥打電話向戊○○、丁○○佯稱渠係親友，
    需借款等語，致戊○○、丁○○陷於錯誤，而分別依指示匯
    款新臺幣（下同）5 萬元、3 萬元至上開帳戶內。嗣戊○○
    、丁○○驚覺受騙，報警處理，始循線查獲上情。
二、案經戊○○訴由臺北縣政府警察局蘆洲分局報告偵辦。
        證據並所犯法條
一、證據清單及待證事實：
  ┌──┬───────────┬───────────┐
  │編號│證  據  名  稱        │待  證  事  實        │
  ├──┼───────────┼───────────┤
  │ 一 │被告乙○○之供述。    │1.開立上開帳戶之事實。│
  │    │                      │2.上開帳戶之存帳、提款│
  │    │                      │  卡均不知去向之事實。│
  ├──┼───────────┼───────────┤
  │ 二 │告訴人戊○○之指訴。  │於上開時間，遭詐騙而匯│
  │    │                      │款5萬元至上開帳戶之事 │
  │    │                      │實。                  │
  ├──┼───────────┼───────────┤
  │ 三 │被害人丁○○之指述。  │於上開時間，遭詐騙而匯│
  │    │                      │款3萬元至上開帳戶之事 │
  │    │                      │實。                  │
  ├──┼───────────┼───────────┤
  │ 四 │上開帳戶之存戶基本資料│被告開立上開帳戶之事實│
  │    │、異動申請資料。      │。                    │
  ├──┼───────────┼───────────┤
  │ 五 │上開帳戶之客戶歷史交易│告訴人、被害人於上開時│
  │    │清單及告訴人提出之匯款│間，遭詐騙而分別匯款5 │
  │    │回條聯。              │萬元、3萬元至上開帳戶 │
  │    │                      │之事實。              │
  └──┴───────────┴───────────┘
二、被告乙○○雖否認幫助他人犯罪，惟依經驗法則及論理法則
    ，詐欺案被害人係因受詐騙集團之詐術而同意匯款，倘詐騙
    集團係隨機拾得被告遺失之提款卡，衡情當無罔顧業已花費
    大量人力、物力、時間詐得被害人信任後，命被害人匯款至
    一隨時可能因掛失止付而不能提領款項之帳戶內之理，是詐
    騙集團於命被害人匯款入被告前揭帳戶內時，應已確信被告
    該帳戶可供正常使用，不致因被告掛失而無法使用，故需被
    告自行提供提款卡、存摺及密碼等物始能達成，堪認被告確
    曾交付前揭帳戶之存摺、提款卡及密碼予詐騙集團以利其等
    詐騙他人財物之事實。
三、核被告所為，係犯刑法第30條第1 項前段、第339 條第1 項
    之幫助詐欺罪嫌。而被告以幫助之意思，參與構成要件以外
    之行為，為幫助犯，請依刑法第30條第2 項規定，依正犯之
    刑減輕之。
四、至報告機關認被告涉犯涉同法第339 條之2 之準詐欺、洗錢
    防制法第9 條之罪嫌云云。然被害人係因遭人施用詐術而匯
    款，並非遭人以不正方法，由自動付款設備取得該匯款，且
    被告係將上開帳戶，交付不明人士使用，詳如上述，則被告
    所為，核與刑法以不正方法，由自動付款設備取得他人之物
    罪有別。又洗錢防制法所規定之重大犯罪，並無刑法第339
    條之詐欺罪一節，洗錢防制法第3 條定有明文，被告所為與
    該罪之構成要件不符，自難認被告觸犯洗錢防制法第9 條之
    罪。是報告意旨就此部分所引法條容有誤會，併此敘明。
五、依刑事訴訟法第251條第1項提起公訴。
     此  致
臺灣板橋地方法院
中    華    民    國    97    年    2     月    27    日
                               檢察官  甲○○
                               檢察官  丙○○


司法院資訊處製作；財團法人民間司法改革基金會備份。
